---
title: "Estado nutricional nuños menores de 6 años - Medellín 2016"
author: "Mariana Flórez Restrepo"
date: "5 de marzo de 2019"
output: 
  html_document: 
  toc: true
---

```{r setup, include=FALSE}
knitr::opts_chunk$set(echo = TRUE, fig.align = "center")
```

# Lesctura de datos 

- [Estado nutricional de la población menor de 6 años - Municipio de Medellín 2016](https://www.datos.gov.co/Salud-y-Protecci-n-Social/Estado-nutricional-de-la-poblaci-n-menor-de-6-a-os/bkt5-gpif)

```{r, eval=FALSE}
datos<- read.csv(file = "Estado_nutricional_de_la_poblaci_n_menor_de_6_a_os_-_Municipio_de_Medell_n_2016.csv",encoding = "UTF-8")
```

## Conversión formato .Rdata

```{r, eval=FALSE}
# Conversión 

save(datos, file = "Nutricion.Rdata")

```

```{r}
# Cargando tados en formato .Rdata

load("Nutricion.Rdata")
```

```{r}
# Estructura interna de los datos

str(datos)
```

## Seleccionando columnas con `select()`

```{r, message=FALSE}
library(dplyr)
library(ggplot2)
```

```{r}
datos2 <- datos %>% 
  select(-c(Regimen, EPS, Grupo.Edad))

```

-**Editando nombres**

```{r}
names(datos2) <- c ("Sexo", "Peso", "Estatura" , "DSPE" , "DPE" , "DSTE", "DTE", "DSTP", "DPT", "Comuna", "Zona", "Edad")

str(datos2)
```

## Modificando niveles de factores  `mutate()`

```{r}
datos3 <- datos2 %>% 
  mutate(Sexo = factor(Sexo, labels = c("Femenino", "Masculino")), 
         DPE = factor(DPE, labels = c("Peso adecuado", "Peso bajo", "Peso muy bajo", "Encima de 1 DE","Riesgo peso bajo")),
         DTE = factor(DTE, labels = c("Estatura adecuada", "Retraso en talla", "Muy alto" ,"Riesgo E. baja")),
                      DPT = factor(DPT, labels = c("Adecuado-Edad","Delgado" , "Obeso" ,"Adecuado-Estatura","D.Aguda", "D. Severa", "R. peso bajo", "R. Delgadez","Sobrepeso")))

str(datos3)


```

## Creando nueva variable `Edad2 ` en años

```{r, eval=FALSE}
#una forma con la biblioteca base de R

datos3$Edad2 <- datos$Edad/365.5  
```

```{r}
datos4 <- datos3 %>% 
  mutate(Edad2 =Edad/ 365.5)
str(datos4)
```

# Filtrando individuos mayores a 6 años  (`filter()`)

```{r}
datos5 <- datos4 %>% 
  filter(Edad2 <=6)
```

# Procesos concatenados 
```{r}
datos_final <- datos2 %>% 
  mutate(Sexo = factor(Sexo, labels = c("Femenino", "Masculino")), 
         DPE = factor(DPE, labels = c("Peso adecuado", "Peso bajo", "Peso muy bajo", "Encima de 1 DE","Riesgo peso bajo")),
         DTE = factor(DTE, labels = c("Estatura adecuada", "Retraso en talla", "Muy alto" ,"Riesgo E. baja")),
                      DPT = factor(DPT, labels = c("Adecuado-Edad","Delgado" , "Obeso" ,"Adecuado-Estatura","D.Aguda", "D. Severa", "R. peso bajo", "R. Delgadez","Sobrepeso"))) %>% 
  mutate(Edad2= Edad/365.5) %>% 
  filter(Edad2 <=6)
  
str(datos_final)

```

# Análisis exploratorio de datos

## Frecuencias absolutas por factores

### Sexo 

```{r}

library(knitr)
fa_sexo <- datos_final %>% 
  group_by(Sexo) %>% 
  summarise(Total= n(), Porcentaje = round (Total/nrow(datos_final)*100, 
            digits=2 )) %>% 
  kable()

fa_sexo
```

# Visualización con `ggplot2`

```{r}
# Base de datos con informacion a graficar
fa_sexo2 <- datos_final %>%
  group_by(Sexo) %>% 
  summarise(Total= n(), Porcentaje = round (Total/nrow(datos_final)*100, 
            digits=2 )) 

# Gráfico con ggplot2
ggplot(data = fa_sexo2, mapping =  aes(x = Sexo, y = Total)) + 
  geom_col(color = "black", fill= "dodgerblue2") + 
  labs(x= "Género", y= "F. Absoluta",
       title ="Frecuencia absoluta por género")+
  theme_bw()
```


# `dplyr` con `ggplot2`

```{r}
datos_final %>% 
  group_by(Sexo) %>% 
  summarise(Total= n(), Porcentaje = round (Total/nrow(datos_final)*100, 
            digits=2 ))  %>% 
  ggplot (data=. , mapping = aes(x = Sexo, y = Total)) +
  geom_col(color = "black", fill= "dodgerblue2") + 
  labs(x= "Género", y= "F. Absoluta",
       title ="Frecuencia absoluta por género")+
  theme_bw()
  
```

